臺灣高等法院臺中分院刑事判決　　　　　　　　　　　九十三年度上訴字第三五號
　　上　訴　人　臺灣南投地方法院檢察署檢察官
　　被　　　告　丁○○
右上訴人因被告廢棄物清理法案件，不服臺灣南投地方法院九十二年度訴字第二一九
號中華民國九十二年十一月十四日第一審判決（起訴案號：臺灣南投地方法院檢察署
九十一年度偵字第二一八二號），提起上訴，本院判決如左：
      主  文
原判決關於丁○○部分撤銷。
丁○○共同連續未依廢棄物清理法規定領有廢棄物清除、處理許可文件，從事廢棄物
清除，處有期徒刑壹年。緩刑貳年。
      事  實
一、丁○○明知從事廢棄物清除、處理業務者，應向直轄市、縣（市）主管機關或中
    央主管機關委託之機關申請核發公民營廢棄物清除處理機構許可文件後，始得受
    託清除、處理廢棄物業務，且其雇主吳添福（現另由原審法院通緝中）亦未依上
    開規定向臺中縣政府或行政院環境保護署委託之機關申請核發取得公民營廢棄物
    清除處理機構許可文件，竟為協助吳添福處理從市場清理出來之果皮、菜渣、塑
    膠袋等一般廢棄物，而與吳添福基於概括犯意之聯絡，先由吳添福於民國（下同
    ）九十一年六月一日，以新台幣（下同）三千元之代價，向廖黃筍（業經原審法
    院判決無罪確定在案）租用南投市○○段第九一五地號林地，以堆置前開一般廢
    棄物後，隨即由丁○○駕駛車牌號碼５Ｒ─０九四七號自小貨車，連續於九十一
    年六月二日十九時許及翌日（即同年六月三日）七時三十分許，先後二次載運自
    市場清理出來之果皮、菜渣、塑膠袋等一般廢棄物，傾倒在廖黃筍所有之前開土
    地上（丁○○傾倒之部分，並未傾倒在同段九一六號土地上）。嗣於九十一年六
    月三日七時三十分許，為警會同南投縣環境保護局稽查人員當場查獲。
二、案經南投縣警察局南投分局報請臺灣南投地方法院檢察署檢察官偵查起訴。
      理  由
一、按證人乙○○、吳添福、廖黃筍等人於警詢之陳述，為審判外之陳述，雖不符刑
    事訴訟法第一百五十九條之一至第一百五十九條之四之規定，但經被告丁○○於
    本院審判程序同意作為證據（見本院卷第二０頁），且本院審酌該言詞陳述之情
    況，認為適當，依刑事訴訟法第一百五十九條之五第一項之規定，自有證據能力
    ，合先說明。
二、訊據被告丁○○坦承於前開時間有受共同被告吳添福之僱用，駕駛車牌號碼５Ｒ
    ─０九四七號自小貨車載運上開果皮、菜渣、塑膠袋等物至被害人廖黃筍之上開
    土地上去傾倒之事實不諱，惟矢口否認有未依規定領有廢棄物清除、處理許可文
    件，從事廢棄物清除之犯行，辯稱：當時係共同被告吳添福叫伊去傾倒的，伊並
    不知上開東西係廢棄物，且伊認市場內之果菜倒在果園內應該可以云云。惟查右
    開犯罪事實，業據被告於警詢時供認不諱（見偵查卷第八頁），核與證人乙○○
    於警詢時，證人吳添福於警詢、偵查時，及證人廖黃筍於警詢、偵查、原審審理
    時，分別證述之情節均相符，並有南投縣環境保護局廢棄物稽查工作紀錄表影本
    一紙及現場照片五紙等在卷可稽（見偵查卷第一一頁、第一八頁至第二０頁）。
    至被告所傾倒之上開果皮、菜渣、塑膠袋等物，確係一般廢棄物，不惟有上開照
    片足稽，並經證人即南投縣環境保護局稽查員甲○○到庭結證在卷（見原審卷第
    一三一頁至第一三二頁、本院卷第二九頁）。又被告係以自小貨車載運前開果皮
    、菜渣、塑膠袋等物至上開土地上傾倒，且傾倒二次，衡情豈有不知係一般廢棄
    物之理？參以被告於警詢時亦自承：「我知道傾倒廢棄物是違法的，我有跟老闆
    講過，可是老闆說有跟地主說好的，而且也有給地主錢」等情以觀（見偵查卷第
    八頁反面），益證被告應知其所載運之物係一般廢棄物無疑。另被告既知其所載
    運之物係一般廢棄物，猶受共同被告吳添福之僱用而載運，足見其與共同被告吳
    添福間具有犯意之聯絡，並不能因其係受僱用而阻卻其責任。綜上所述，足證被
    告上開所辯顯係飾卸之詞，不足採信，是罪證明確，其犯行堪以認定。
三、按依事業廢棄物貯存清除處理方法及設施標準第二條第二款規定，所謂清除係指
    廢棄物之收集、運輸行為而言。本件被告載運上開一般廢棄物至上開私有林地上
    傾倒，自屬一般廢棄物之清除行為。核被告所為，係犯廢棄物清理法第四十六條
    第一項第四款前段之未依廢棄物清理法規定領有廢棄物清除、處理許可文件，從
    事廢棄物清除罪。其與共同被告吳添福間具有犯意聯絡及行為分擔，均為共同正
    犯。又其先後二次犯行，犯罪構成要件相同，顯係基於概括犯意反覆為之，為連
    續犯，應依法論以一罪。原審未詳予審究，遽認被告對於共同被告吳添福是否經
    合法領有許可證或核備文件而處理廢棄物之行為並不知情，而為被告無罪之判決
    ，自有違誤。檢察官上訴意旨執此指摘原判決不當，非無理由，應由本院將原判
    決關於被告部分予以撤銷改判。爰審酌被告犯罪之動機、目的、手段、其係受共
    同被告吳添福之僱用而載運上開廢棄物情節較輕及其犯後已自動清除上開廢棄物
    （業據證人甲○○結證在卷，並有南投縣環境保護局廢棄物稽查工作紀錄表影本
    一紙附卷足按）、態度尚佳等一切情狀，量處被告如主文第二項所示之刑，以示
    懲儆。又被告未曾受過有期徒刑以上刑之宣告，有台灣高等法院被告全國前案紀
    錄表足按，且其於犯後已自動清除上開廢棄物（已如前述），足見其犯後具有悔
    意，其經此教訓應知警惕，並無再犯之虞，本院認其上開所宣告之刑以暫不執行
    為適當，故併予宣告緩刑二年，以勵自新。
四、據上論結，應依刑事訴訟法第三百六十九條第一項前段、第三百六十四條、第二
    百九十九條第一項前段、廢棄物清理法第四十六條第一項第四款前段、刑法第二
    十八條、第五十六條、第七十四條第一款，判決如主文。
本案經檢察官丙○○到庭執行職務。
中      華      民      國      九十三      年      二    月    十七    日
                                    臺灣高等法院臺中分院刑事第八庭
                                          審判長法  官  羅  得  村
                                                法  官  陳  毓  秀
                                                法  官  劉  榮  服
右正本證明與原本無異。
如不服本判決應於收受送達後十日內向本院提出上訴書狀，其未敘述上訴之理由者並
得於提起上訴後十日內向本院補提理由書（均須按他造當事人之人數附繕本）。
                                                書記官  陳  俞  豪
中      華      民      國      九十三   年       二      月    十八    日
附錄本案所犯法條全文
廢棄物清理法第四十六條
有下列情形之一者，處一年以上五年以下有期徒刑，得併科新臺幣三百萬元以下罰金
：
一  任意棄置有害事業廢棄物。
二  事業負責人或相關人員未依本法規定之方式貯存、清除、處理或再利用廢棄物，
    致污染環境。
三  未經主管機關許可，提供土地回填、堆置廢棄物。
四  未依第四十一條第一項規定領有廢棄物清除、處理許可文件，從事廢棄物貯存、
    清除、處理，或未依廢棄物清除、處理許可文件內容貯存、清除、處理廢棄物。
五  執行機關之人員委託未取得許可文件之業者，清除、處理一般廢棄物者；或明知
    受託人非法清除、處理而仍委託。
六  公民營廢棄物處理機構負責人或相關人員、或執行機關之人員未處理廢棄物，開
    具虛偽證明。
無許可文件，以經營廢棄物清除、處理為常業者，處三年以上十年以下有期徒刑，得
併科新臺幣九百萬元以下罰金。
                                                                        Ｒ
